臺灣屏東地方法院民事裁定
110年度司監宣字第26號
聲  請  人  陳世露  


關  係  人  陳家銘  

上列當事人聲請選任受監護宣告人陳再得之特別代理人事件，本
院裁定如下：
    主  文
選定陳家銘擔任受監護宣告人陳再得於辦理被繼承人陳劉竹枝遺
產繼承分割相關事宜之特別代理人。
聲請程序費用新臺幣1,000 元由受監護宣告人陳再得負擔。
    理  由
一、本件聲請意旨略以：聲請人為陳再得之子，並經本院110年
    度監宣字第207 號裁定選定為陳再得之監護人。因聲請人之
    母即陳再得之配偶陳劉竹枝前於民國110 年5月23 日死亡，
    聲請人及陳再得同為陳劉竹枝之繼承人，於辦理陳劉竹枝之
    遺產繼承分割相關事宜時，聲請人與陳再得之利益相左，依
    法不得代理，爰依法請求選定陳家銘擔任陳再得辦理陳劉竹
    枝遺產繼承分割相關事宜之特別代理人。
二、按監護人之行為與受監護人之利益相反或依法不得代理時，
    法院得因監護人、受監護人、主管機關、社會福利機構或其
    他利害關係人之聲請或依職權，為受監護人選任特別代理人
    ，此即民法第1113條準用同法第1098條第2 項之規定。又該
    條所定「依法不得代理」係採廣義解釋，包括民法第106 條
    禁止自己代理或雙方代理之情形，以及其他一切因利益衝突
    、法律上禁止代理之情形而言。
三、經查聲請人主張之事實，業據其提出戶籍謄本、繼承系統表
    、財政部南區國稅局遺產稅免稅證明書、土地所有權狀等件
    為證。依聲請人聲請狀及陳報狀所述，其稱係為辦理遺產分
    割繼承登記而聲請選任特別代理人，按其所辦理事務，實質
    上為處理被繼承人陳劉竹枝之遺產繼承暨分割事宜，而本件
    聲請人既為受監護宣告人陳再得之監護人，亦同時為被繼承
    人陳劉竹枝之繼承人，關於被繼承人陳劉竹枝之遺產繼承及
    分割事宜，顯有利益衝突之情，依法不得代理，自有為受監
    護宣告人選任特別代理人之必要。次查財政部南區國稅局核
    定被繼承人陳劉竹枝之遺產總額係新臺幣（下同）514,968 
    元，陳再得之應繼分係遺產總額之6 分之1 即核定價額85,8
    28元，據聲請人提出之遺產分割方案所載，被繼承人所遺之
    坐落屏東縣○○鄉○○段000地號土地由陳世露單獨繼承，已侵
    害受監護宣告人之權益。又被繼承人有配偶及5 名子女，共
    6 個繼承人，依上開核定價額繼承人之應繼分為85,828元，
    陳世露到院表示願匯款85,828元予受監護宣告人陳再得作為
    補償，有本院調查筆錄、屏東縣南州地區農會存款存摺封面
    及內頁影本在卷可憑。就形式觀之，並未侵害受監護宣告人
    之應繼分，是關於遺產分割等繼承事宜之處置，自應予以尊
    重。復查陳水士已依據本院110 年度監宣字第207 號裁定，
    會同聲請人開具陳再得財產清冊完畢，此經本院職權調閱上
    開卷宗查明屬實。而陳家銘為受監護宣告人陳再得之孫，與
    受監護宣告人關係甚親，就被繼承人陳劉竹枝之遺產繼承與
    協議分割事宜並無利害關係，且具狀同意擔任受監護宣告人
    陳再得之特別代理人，有同意書在卷足憑，亦無其他不適任
    事由。從而，聲請人聲請選任陳家銘為受監護宣告人陳再得
    於辦理陳劉竹枝所遺之遺產繼承與協議分割事宜之特別代理
    人，尚屬適當，應予准許。
四、依家事事件法第164 條第2 項，裁定如主文。
五、如不服本裁定，應於裁定送達後10日內向本院提出抗告狀，
    並繳納抗告費新臺幣1,000 元。
中　　華　　民　　國　　111 　年　　4　　月　　8 　　日

                      家事法庭　司法事務官　
　　　　　　　　　　　　唐淑嫻